臺灣高雄地方法院刑事判決
                                      110年度訴字第781號
公  訴  人  臺灣高雄地方檢察署檢察官              
被      告  張豫生


指定辯護人  本院公設辯護人黃秋葉
上列被告因毒品危害防制條例案件，經檢察官提起公訴（110 年
度偵字第20270 號、110 年度偵字第24204 號），本院判決如下
：
    主  文
張豫生犯如附表一所示之伍罪，各處如附表一「主文」欄所示之
刑及沒收。應執行有期徒刑玖年肆月。
    事  實
一、張豫生明知海洛因、甲基安非他命分別為毒品危害防制條例
    第2 條第2 項第1 、2 款所列之第一、二級毒品，依法不得
    持有及販賣，竟分別為下列行為：
  ㈠基於販賣第二級毒品以營利之犯意，於附表一編號1 、5 所
    示之時、地，以各該編號所示之方式及價格，分別販賣甲基
    安非他命予洪宣名1 次。
  ㈡基於販賣第一級毒品以營利之犯意，於附表一編號2 至4 所
    示之時、地，以各該編號所示之方式及價格，分別販賣海洛
    因予徐志強1 次。
  ㈢嗣於民國110 年9 月16日7 時20分許，為警持搜索票在張豫
    生位於高雄市○○區○○路000 巷0 號住處執行搜索，並當場查
    扣如附表二所示之物，始悉上情。
二、案經高雄市政府警察局刑事警察大隊報告臺灣高雄地方檢察
    署檢察官偵查起訴。
    理  由
一、證據能力部分：
    按被告以外之人於審判外之言詞或書面陳述，除法律有規定
    者外，不得作為證據，刑事訴訟法第159 條第1 項定有明文
    。又被告以外之人於審判外之陳述，雖不符刑事訴訟法第15
    9 條之1 至第159 條之4 之規定，而經當事人於審判程序同
    意作為證據，法院審酌該言詞陳述或書面陳述作成時之情況
    ，認為適當者，亦得為證據；當事人、代理人或辯護人於法
    院調查證據時，知有同法第159 條第1 項不得為證據之情形
    ，而未於言詞辯論終結前聲明異議者，視為有前項之同意，
    刑事訴訟法第159 條之5 亦有明定。查檢察官、被告張豫生
    及辯護人於本院行準備程序時，對本判決以下引用之證據資
    料，均同意有證據能力（見院卷第41頁），且迄於言詞辯論
    終結前被告及辯護人均未聲明異議。經本院審酌各該證據作
    成時之情況並無違法或顯然不可信之瑕疵，爰認以之作為證
    據應屬適當，揆諸上開說明，應具證據能力。另本院後述所
    引用之非供述證據部分，與本案均有關聯性，且查無違反法
    定程序取得之情，依刑事訴訟法第158 條之4 規定反面解釋
    ，亦具證據能力。
二、認定事實所憑之證據及理由：
  ㈠上揭事實，業據被告於偵查及審理中坦承不諱（見偵卷第31
    至37頁、院卷第60、66頁），核與證人洪宣名、徐志強各於
    警詢及偵訊中之證述大致相符（見警一卷第25至29、181 至
    186 頁、偵卷第13至15、23至25頁），並有被告與洪宣名、
    徐志強間之通訊監察譯文（見警一卷第17至21頁）、洪宣名
    及徐志強所持門號之通聯調閱查詢單（見警一卷第161 、19
    9 頁）、本院搜索票、高雄市政府警察局刑事警察大隊搜索
    扣押筆錄、扣押物品目錄表、扣押物品收據（見警一卷第55
    至65頁）、現場暨扣押物品照片（見警二卷第79至101 頁）
    、110 年度檢管字第2225號、110 年度安保字第812 號、11
    0 年度毒保字第230 號扣押物品清單及照片（見偵卷第73至
    77、83頁）、110 年度檢管字第2387號扣押物品清單及照片
    （見偵卷第87、93頁）、本院110 年度院總管字第1391號扣
    押物品清單（見院卷第31至35頁）、法務部調查局濫用藥物
    實驗室110 年10月22日調科壹字第11023013080 號鑑定書（
    見偵卷第95頁）、高雄市立凱旋醫院110 年11月1 日高市凱
    醫驗字第70099 號濫用藥物成品檢驗鑑定書（見偵卷第97頁
    ）在卷可稽，且有扣案如附表二編號10所示之物可佐，足證
    被告前揭任意性自白與事實相符，堪可採信。
  ㈡按販賣毒品係違法行為，非可公然為之，且有其獨特之販售
    通路及管道，復無一定之公定價格，容易增減分裝之份量，
    而每次買賣之價量，可能隨時依雙方關係深淺、資力、需求
    量及對行情之認知、毒品純度、來源是否充裕、查況鬆嚴、
    購買者被查獲時供述購買對象之可能風險評估等，而異其標
    準，非可一概而論，且販賣者從各種「價差」、「量差」或
    「純度」牟取利潤方式，亦有差異，然其所圖利益之非法販
    賣行為目的，則屬相同，並無二致。又販賣利得，除經行為
    人坦承，或其價量至臻明確，確實難以究其原委。然依一般
    民眾普遍認知，毒品價格非低、取得不易，且毒品之非法交
    易，向為政府查禁森嚴且重罰不寬貸，衡諸常情，倘非有利
    可圖，殊無必要甘冒持有毒品遭查獲、重罰之極大風險，平
    白義務為該買賣之工作。從而，舉凡有償交易，除足反證其
    確另基於某種非圖利本意之關係外，通常尚難因無法查悉其
    買進、賣出之價差，而諉無營利之意思，或阻卻販賣犯行之
    追訴。查被告分別販賣甲基安非他命、海洛因予事實一、㈠
    、㈡之購毒者，買賣價金如附表一各該編號所示而均屬有償
    交易，且被告與事實一、㈡之毒品買家並非至親，復於警詢
    時自承因本件販賣毒品犯行而有獲利等語（見警一卷第12頁
    ），揆諸前揭說明，應可認被告主觀上有販賣甲基安非他命
    或海洛因以營利之犯意甚明。
  ㈢綜上所述，本案事證明確，被告上開犯行洵堪認定，應依法
    論科。至附表一編號5 部分，起訴意旨固認被告係以新臺幣
    （下同）5,000 元至6,000 元不等之對價，販賣甲基安非他
    命予洪宣名，且為被告在偵查中所是認（見偵卷第35頁），
    然依罪疑唯輕原則，應認被告此部分係以5,000 元之代價出
    售甲基安非他命予洪宣名，附此敘明。
三、論罪科刑：
  ㈠應適用之法律
　　核被告就附表一編號1、5所為，係犯毒品危害防制條例第4 
    條第2 項之販賣第二級毒品罪；就附表一編號2至4所為，係
    犯同條例第4 條第1 項之販賣第一級毒品罪。被告於各次販
    賣前持有第一、二級毒品之低度行為，各為其後販賣之高度
    行為所吸收，均不另論罪。又被告就上開犯行，犯意各別，
    行為互殊，應分論併罰。
  ㈡刑之加重及減輕事由之說明
  ⒈關於累犯部分
　　按司法院釋字第775 號解釋，依解釋文及理由之意旨，係指
    構成累犯者，不分情節，一律加重最低本刑，於不符合刑法
    第59條所定要件之情形下，致生行為人所受之刑罰超過其所
    應負擔罪責之個案，不符罪刑相當原則、比例原則。於此範
    圍內，在修正前，為避免發生上述罪刑不相當之情形，法院
    就該個案應裁量是否加重最低本刑；依此，該解釋係指個案
    應量處最低法定刑、又無法適用刑法第59條在內減輕規定，
    如依累犯加重其刑，將造成罪刑不相當之情形時，法院應依
    此解釋意旨裁量不予加重最低本刑，如無上開情形，即難謂
    有何累犯加重其刑不符上開解釋意旨之違誤。查被告前因施
    用毒品及竊盜案件，經本院106 年度審訴字第1563號、106
    年度易字第679 號判決處有期徒刑11月、10月確定，前揭2
    罪並經本院107 年度聲字第724 號裁定應執行有期徒刑1 年
    7 月確定，並於108 年5 月12日縮短刑期執行完畢，有臺灣
    高等法院被告前案紀錄表附卷可憑，被告於前開有期徒刑執
    行完畢後，5 年內故意再犯本案有期徒刑以上之罪，均累犯
    。本院審酌被告前已涉犯施用毒品犯行，竟不知謹言慎行，
    再為不法程度更高之販賣毒品犯行，並已危及社會與他人，
    足見其刑罰反應力薄弱，併考量被告之惡性及所應負擔罪責
    之情形，認其法定本刑除死刑、無期徒刑不得加重外，其餘
    均依累犯規定加重，尚符合罪刑相當原則，爰就附表一編號
    1、5部分之有期徒刑及罰金刑，編號2至4部分之罰金刑等本
    刑，均依刑法第47條第1 項規定加重其刑。
  ⒉關於偵審中自白部分
　　本件被告對其上開販賣第一、二級毒品犯行，於偵查及審判
    中均坦承不諱，已如前述，符合毒品危害防制條例第17條第
    2 項之減輕要件，均應減輕其刑。
  ⒊關於刑法第59條部分
　　按販賣第一級毒品罪之法定刑為死刑或無期徒刑，然同為販
    賣第一級毒品之人，其原因動機不一，犯罪情節未必盡同，
    或有大盤毒梟者，亦有中、小盤之分，甚或僅止於吸毒者友
    儕間為求互通有無之有償轉讓者亦有之，其販賣行為所造成
    危害社會之程度自屬有異，法律科處此類犯罪，所設之法定
    最低本刑卻同為「死刑或無期徒刑」，不可謂不重。於此情
    形，倘依其情狀處以較輕之徒刑，即足以懲儆，並可達防衛
    社會之目的者，自非不可依客觀之犯行與主觀之惡性二者加
    以考量其情狀，是否有可憫恕之處，適用刑法第59條之規定
    酌量減輕其刑，期使個案裁判之量刑，能斟酌至當，符合比
    例原則。查被告確有如附表一編號2至4所示之販賣第一級毒
    品行為，而毒品危害防制條例第4 條第1 項販賣第一級毒品
    罪之最輕法定本刑，並未區分犯罪者販賣之動機、其犯罪情
    節之輕重及危害社會之程度，一律均為無期徒刑，罪責甚重
    ，衡以被告本件販賣海洛因之價格非高，且僅販賣予徐志強
    1 人，顯見販售之對象及數量非鉅，此與大量販賣毒品之大
    盤毒販惡性相較，尚難比擬，爰審酌被告此部分犯行，依其
    犯罪情狀，難謂無情輕法重之憾，衡情不無可憫，是就被告
    此部分犯行，依刑法第59條規定酌量減輕其刑。
  ⒋另被告就附表一編號1、5所示犯行，應先依累犯規定加重再
    減輕其刑，而就附表一編號2至4所示犯行，既有前揭多數刑
    之加重及減輕事由，則應依法先加重再遞減其刑。
  ㈢量刑審酌
　　本院審酌被告明知海洛因、甲基安非他命均屬戕害他人身心
    之毒品，竟無視國家杜絕毒品之禁令，先後販售海洛因與甲
    基安非他命圖利，已然助長毒品氾濫風氣，並對社會治安造
    成相當危害。惟念被告犯後始終坦承犯行，態度尚可，且販
    賣毒品之對象非眾，販賣之價格及數量非鉅，而與毒品大盤
    或毒梟有異。再兼衡被告犯罪之動機、情節，並考量被告自
    陳高中肄業之智識程度，從事清潔業，月薪約20,000元，離
    婚，子女均已成年，須扶養母親之家庭經濟狀況等一切情狀
    （見院卷第67頁），分別量處如主文所示之刑。另斟酌被告
    數次犯行所應給予刑罰之加重效益，所犯數罪反應出之人格
    特性及整體犯罪非難評價等總體情狀，諭知如主文所示之應
    執行刑，以資懲儆。
四、沒收部分：
  ㈠扣案如附表二編號10所示之物，係被告用以與徐志強聯繫販
    毒事宜之工具，業經被告於準備程序時供明在卷（見院卷第
    43頁），而屬附表一編號2 至4 所示犯行之犯罪工具，應依
    毒品危害防制條例第19條第1 項規定，均附隨於附表一編號
    2 至4 所示罪刑項下宣告沒收。又被告就附表一所示各次犯
    行有如附表一各該編號所示之犯罪所得，業經本院認定如前
    且未據扣案，自應依刑法第38條之1 第1 項前段、第3 項規
    定宣告沒收，並均於全部或一部不能沒收或不宜執行沒收時
    ，追徵其價額。
  ㈡至附表二編號1 至4 所示之物經送驗後，雖分別檢出海洛因
    或甲基安非他命成分等節，有上開法務部調查局、高雄市立
    凱旋醫院鑑定書可參（見偵卷第95至97頁），然被告於準備
    程序時供稱：扣案海洛因及甲基安非他命均是我自己要施用
    的等語（見院卷第43頁），堪信扣案毒品並非被告販賣後所
    剩餘，況起訴意旨並未聲請沒收，爰不予宣告沒收銷燬。另
    附表二編號5 至9、11所示之物，被告已表明附表二編號5 
    至9等物係其施用毒品所用之工具，而編號11所示現金則與
    本案無關等語（見院卷第43頁），且卷內並無其他證據證明
    前開物品或現金乃被告本案販毒犯行之犯罪工具或犯罪所得
    ，亦均不予宣告沒收。
據上論斷，應依刑事訴訟法第299 條第1 項前段，毒品危害防制
條例第4 條第1 項、第2 項、第17條第2 項、第19條第1 項，刑
法第11條、第47條第1 項、第59條、第51條第5 款、第38條之1 
第1 項前段、第3 項，判決如主文。
本案經檢察官施昱廷提起公訴，檢察官陳俊秀到庭執行職務。
中　　華　　民　　國　 111　　年　　3 　　月　　18　　日
                  刑事第八庭  審判長法  官  林英奇

                                    法  官  何一宏

                                    法  官  黃傳堯
以上正本證明與原本無異。
如不服本判決應於收受判決後20日內向本院提出上訴書狀，並應
敘述具體理由。其未敘述上訴理由者，應於上訴期間屆滿後20日
內向本院補提理由書(均須按他造當事人之人數附繕本)「切勿逕
送上級法院」。
中　　華　　民　　國　　111 　年　　3 　　月　　18　　日
                                    書記官  黃振羽
附錄本判決論罪科刑法條：
毒品危害防制條例第4 條
製造、運輸、販賣第一級毒品者，處死刑或無期徒刑；處無期徒
刑者，得併科新臺幣三千萬元以下罰金。
製造、運輸、販賣第二級毒品者，處無期徒刑或10年以上有期徒
刑，得併科新臺幣1 千5 百萬元以下罰金。
製造、運輸、販賣第三級毒品者，處7 年以上有期徒刑，得併科
新臺幣1 千萬元以下罰金。
製造、運輸、販賣第四級毒品者，處5 年以上12年以下有期徒刑
，得併科新臺幣5 百萬元以下罰金。
製造、運輸、販賣專供製造或施用毒品之器具者，處1 年以上7
年以下有期徒刑，得併科新臺幣1 百50萬元以下罰金。
前五項之未遂犯罰之。
附表一：
 編號 購毒者 交易時間（民國）  交易地點    交易方式及金額（新臺幣）         主文 1    【起訴書附表二編號1 】 洪宣名 110 年4月6 日至13日間之某日 高雄市○○區○○路000 巷0 號張豫生住處 張豫生先與洪宣名聯繫販賣毒品事宜並達成合意後，於左列時、地，交付重量不詳之甲基安非他命1 包予洪宣名，且當場收受由洪宣名交付之1,000 元購毒價金，復於110 年4 月13日14時47分許，洪宣名再次前往左列地點，交付剩餘之2,500 元購毒價金予張豫生。 張豫生販賣第二級毒品，累犯，處有期徒刑伍年參月。未扣案犯罪所得新臺幣參仟伍佰元沒收，於全部或一部不能沒收或不宜執行沒收時，追徵其價額。 2    【起訴書附表一編號1 】 徐志強 110 年7月14日6時7 分後不久 同上 張豫生於000 年0 月00日6 時7分許，持附表二編號10所示手機與徐志強聯繫販賣毒品事宜並達成合意後，於左列時、地，交付重量不詳之海洛因1 包予徐志強，且收受由徐志強交付之500 元購毒價金。 張豫生販賣第一級毒品，累犯，處有期徒刑柒年捌月。扣案如附表二編號10所示手機沒收；未扣案犯罪所得新臺幣伍佰元沒收，於全部或一部不能沒收或不宜執行沒收時，追徵其價額。 3    【起訴書附表一編號2 】 同上 110 年7月15日7時3 分後不久 高雄市小港區青山國小門口旁 張豫生於000 年0 月00日7 時3分許，持附表二編號10所示手機與徐志強聯繫販賣毒品事宜並達成合意後，於左列時、地，交付重量不詳之海洛因1 包予徐志強，且收受由徐志強交付之500 元購毒價金。 張豫生販賣第一級毒品，累犯，處有期徒刑柒年捌月。扣案如附表二編號10所示手機沒收；未扣案犯罪所得新臺幣伍佰元沒收，於全部或一部不能沒收或不宜執行沒收時，追徵其價額。 4    【起訴書附表一編號3 】 同上 110 年7月26日2時24分後不久 高雄市小港區宏平路、廠邊三路口之統一超商外 張豫生於000 年0 月00日2 時24分許，持附表二編號10所示手機與徐志強聯繫販賣毒品事宜並達成合意後，於左列時、地，交付重量不詳之海洛因1 包予徐志強，且收受由徐志強交付之500 元購毒價金。 張豫生販賣第一級毒品，累犯，處有期徒刑柒年捌月。扣案如附表二編號10所示手機沒收；未扣案犯罪所得新臺幣伍佰元沒收，於全部或一部不能沒收或不宜執行沒收時，追徵其價額。 5  【起訴書附表二編號2 】 洪宣名 110 年8月14日至15日間之某時 高雄市○○區○○路000 巷0 號張豫生住處 張豫生先與洪宣名聯繫販賣毒品事宜並達成合意後，於左列時、地，交付重量不詳之甲基安非他命1 包予洪宣名，且當場收受由洪宣名交付之5,000 元購毒價金。 張豫生販賣第二級毒品，累犯，處有期徒刑伍年伍月。未扣案犯罪所得新臺幣伍仟元沒收，於全部或一部不能沒收或不宜執行沒收時，追徵其價額。 
附表二：
編號 扣案物名稱 數量╱重量  1 海洛因 7 包，均含包裝袋，均檢出第一級毒品海洛因成分，驗後合計淨重0.44公克，空包裝總重1.37公克。  2 甲基安非他命 含包裝袋1 只，檢出第二級毒品甲基安非他命成分，驗後淨重3.110公克。  3 同上 含包裝袋1 只，檢出第二級毒品甲基安非他命成分，驗後淨重0.156 公克。  4 同上 含包裝袋1 只，檢出第二級毒品甲基安非他命成分，驗後淨重0.046 公克。  5 分裝杓 4 支  6 玻璃球 1 個  7 使用過針筒 2 支  8 空夾鏈袋 1 包  9 電子磅秤 1 臺  10 手機 1 支（門號：0000000000；IMEI：000000000000000000、000000000000000000 ）  11 現金 新臺幣40,500元